【裁判字號】    97,家聲,43
【裁判日期】    970430
【裁判案由】    認可收養
【裁判全文】
臺灣屏東地方法院民事裁定              97年度家聲字第43號
聲  請  人
即  收養人  甲○○
            丙○○即SHIR.
聲  請  人
即被收養人  乙○○○即Cam.
上列聲請人聲請認可外國法院確定判決事件，本院裁定如下：
    主  文
聲請駁回。
聲請程序費用新台幣壹仟元由聲請人負擔。
    理  由
一、聲請意旨略以：聲請人即收養人甲○○、丙○○係夫妻，分
    於民國20年2 月22日、53年5 月13日出生，被收養人蘇家樂
    則於82年11月17日出生，茲聲請人甲○○、丙○○願共同收
    養乙○○○為養女，並經菲律賓共和國奎松市國家首都司法
    區地區法院第89分院以RTC 民事案件編號00-00000判決准許
    確定，並經我國駐菲律賓台北經濟文化辦事處認證，今為辦
    理收養登記，爰依法聲請認可等語。
二、按外國法院之確定判決，有下列各款情形之一者，不認其效
    力：(一)中華民國之法律，外國法院無管轄權者。(二)敗訴之被
    告未應訴者，但開始訴訟之通知或命令已於相當時期在該國
    合法送達，或依中華民國法律上之協助送達者，不在此限。
    (三)判決之內容或訴訟程序，有背中華民國之公共秩序或善良
    風俗者。(四)無相互之承認者，民事訴訟法第402 條第1 項定
    有明文。次按外國法院之確定判決，除據為執行名義請求本
    國法院強制執行者，依強制執行法第4 之1 條規定，應經本
    國法院以判決宣示許可其執行外，各機關均可依民事訴訟法
    第402 條規定為形式上之審查，據以決定是否承認外國法院
    確定判決之效力，惟有私權爭執時，利害關係人仍可循民事
    訴訟程序解決。（司法院82年10月29日 (82) 秘台廳民一字
    第17966 號函、法務部85年11月11日 (85) 法律決字第2882
    9 號函示意旨可資參考），足認我國對外國法院之確定判決
    係採自動承認制度，原則上不待我國法院之承認判決，該判
    決即因符合承認要件而自動發生承認之效力，除了該外國法
    院之確定判決為給付判決，當事人據該判決請求我國法院為
    強制執行時，則仍須由當事人另外向我國法院依強制執行法
    之規定，提起許可執行之訴訟獲得執行判決後，始得據以聲
    請強制執行。
三、經查，本件聲請人聲請認可菲律賓共和國奎松市國家首都司
    法區地區法院第89分院以RTC 民事案件編號00-00000之准許
    甲○○、丙○○共同收養乙○○○之聲請之判決，固據其提
    出戶籍謄本、判決書暨譯文（經我國駐菲律賓台北經濟文化
    辦事處認證）為證，惟聲請人既係為辦理收養登記而聲請本
    國法院認可上開菲律賓法院之判決，揆諸前揭說明，自無再
    由本國法院宣示其執行之必要，各行政機關均可依民事訴訟
    法第402 條規定為形式上之審查，據以決定是否承認上開菲
    律賓法院判決之效力，惟有私權之爭執時，當事人仍可循民
    事訴訟程序訴請解決之。是以聲請人提出之前開菲律賓法院
    判決，即可由戶政機關依職權審酌並認定其效力，從而，聲
    請人聲請認可，於法無據，應予駁回。
四、依非訟事件法第21條第1 項前段、第24條第1 項，裁定如主
    文。
中    華    民    國    97    年    4     月    30    日
                        家事庭法  官  劉敏芳
以上正本係照原本作成。
如不服本裁定應於送達後10日內向本院提出抗告狀，並繳納抗告
費新臺幣1,000元。
                              書記官  鄭美雀
中    華    民    國    97    年    4     月    30    日


司法院資訊處製作；財團法人民間司法改革基金會備份。
